【裁判字號】    99,簡上,78
【裁判日期】    991222
【裁判案由】    妨害公務等
【裁判全文】
臺灣花蓮地方法院刑事判決              99年度簡上字第78號
上  訴  人
即  被  告  林正雄
上列上訴人即被告因妨害公務等案件，不服本院99年度簡字第57
號中華民國99年 7月22日第一審判決（起訴案號：98年度偵字第
3790號），提起上訴，本院管轄之第二審合議庭判決如下：
    主  文
原判決撤銷。
林正雄犯傷害罪，處有期徒刑參月，如易科罰金，以新台幣壹仟
元折算壹日。又犯侮辱公務員罪，處有期徒刑參月，如易科罰金
，以新臺幣壹仟元折算壹日。又犯損壞公務員職務上掌管之物品
罪，處有期徒刑參月，如易科罰金，以新台幣壹仟元折算壹日。
應執行有期徒刑陸月，如易科罰金，以新台幣壹仟元折算壹日。
    事  實
一、林正雄於民國98年8月19日下午5時許，於酒後（尚未達致不
    能辨識其行為違法或依其辨識而行為之能力顯著減低之情形
    ）前往吳永仁位於花蓮縣秀林鄉景美村加灣31之1 號住處，
    因細故與吳永仁發生口角，徒手破壞吳永仁家中窗戶玻璃、
    水管及大門信箱（所涉及毀損部分，另經檢察官為不起訴處
    分確定在案），經吳永仁報警處理，由員警羅晏平據報前往
    現場處理，林正雄因不滿員警羅晏平勸離制止，明知著警察
    制服之員警羅晏平係依法執行職務之公務員，竟基於傷害及
    對於依法執行職務之公務員施以強暴之犯意，出拳攻擊毆打
    羅晏平右耳、頭頸部等處，致羅晏平受有右側股膜穿孔、頭
    部損傷等傷害；林正雄又返家持開山刀向羅晏平挑釁要與羅
    晏平單挑，經在場民眾阻攔並奪下開山刀，林正雄復基於侮
    辱公務員之犯意，以三字經「幹你娘」等語辱罵執行職務之
    員警羅晏平；林正雄掙脫勸攔之民眾後，又基於妨害公務及
    毀損公務員職務上所掌管物品之犯意，持現場之塑膠椅砸毀
    警用巡邏車之尾燈燈罩；林正雄經在場民眾勸阻推離時，仍
    接續以「幹你娘」之穢語辱罵依法執行職務之員警羅晏平，
    嗣經羅晏平請求支援之警力到達現場後將林正雄制服逮捕。
二、案經羅晏平、花蓮縣警察局告訴及花蓮縣警察局新城分局報
    請臺灣花蓮地方法院檢察署檢察官偵查起訴，經原審改適用
    簡易判決處刑。
    理  由
一、本件上訴人即被告林正雄經本院合法傳喚，無正當理由而不
    到庭，依刑事訴訟法第455條之1第3項、第371條規定，爰不
    待被告陳述，由檢察官一造辯論，逕行判決。
二、認定犯罪事實之證據及理由：
    上揭犯罪事實，業據被告林正雄於原審調查、審理時坦承不
    諱，且經證人吳永仁、蘇志青、羅晏平分別於警詢、偵查中
    證述明確，並有羅晏平所提出之診斷證明書 1份、照片14張
    、巡邏車受損估價單、偵查報告、現場蒐證錄影光碟各 1份
    、錄影翻拍畫面2張、原審勘驗筆錄1份在卷可稽。被告之自
    白核與事實相符，堪以採信。本案事證明確，被告犯行均堪
    以認定，應依法論科。
三、論罪科刑：
  (一)按刑法第 135條所定之「強暴」，係指一切有形之物理力之
    行使而言，不問其係對人或對物為之，均包括在內，並不限
    於對公務員身體直接實施暴力，凡以公務員為目標，而對物
    或他人實施暴力因而產生積極妨害公務員執行職務者均屬之
    （最高法院82年度台上字第608號判決意旨、 84年度台非字
    第333 號判決意旨參照）。查警員羅晏平據報於上揭時間前
    往現場處理被告與吳永仁間之毀損案件，當時著警察制服，
    為依法執行職務之公務員，為被告所知悉等情，業據被告於
    偵查中陳明在卷（見98年度偵字第3790號卷第9 頁），是被
    告當時雖有飲酒，惟並無不能辨識其行為違法或依其辨識而
    行為之能力有顯著減低之情形。被告對依法執行職務之警員
    羅晏平施以強暴之傷害行為，致羅晏平受有傷害之所為，核
    係犯刑法第135條第1項之妨害公務罪及同法第277條第1項傷
    害罪。又被告以三字經辱罵依法執行職務之公務員之所為，
    核係犯刑法第140條第1項之侮辱公務員罪，被告接續以三字
    經辱罵警員羅晏平之數個舉動，時間、地點密接，係基於單
    一犯意接續進行，為接續犯，此部分應僅論以單純一侮辱公
    務員罪。再警用巡邏車係公務員即員警因執行警察職務所掌
    管，且係其執行職務所必需，被告持現場之塑膠椅砸毀巡邏
    車之尾燈燈罩之行為，核係犯刑法第135條第1項之妨害公務
    罪及同法第138 條之損壞公務員職務上所掌管之物品罪；而
    刑法第138 條之損壞公務員職務上掌管之物品罪，其本質上
    當然包括刑法第354 條之毀損器物罪，是被告毀損器物之行
    為，不另論以該罪，起訴書認係犯刑法第354 條毀損罪，容
    有未洽，起訴法條應予變更（業經原審變更起訴法條而為審
    理）。被告以一強暴之傷害行為同時觸犯妨害公務罪及傷害
    罪，及以一損壞巡邏車尾燈燈罩之行為同時觸犯妨害公務罪
    及損壞公務員職務上掌管之物品罪，均為想像競合犯，各應
    依刑法第55條規定，分別從一重以傷害罪及損壞公務員職務
    上掌管之物品罪處斷。被告先後對依法執行職務之員警羅晏
    平施以強暴之傷害行為、毀損警用巡邏車尾燈燈罩之行為、
    侮辱公務員之行為，雖於接近之時地實施，且同時觸犯妨害
    公務罪，但其犯意各別、所侵害之法益不同、罪名有異，應
    予分論併罰。原審以被告罪證明確，依法論科，固非無見，
    然原審未及審酌被告所犯3 罪之犯罪構成要件一為出手施以
    強暴傷害、一為出口辱罵、一為施以毀損行為，雖同為妨害
    公務之行為，然其犯意顯係個別獨立存在，行為互異，尚難
    認係接續之ㄧ行為，且其先後出口辱罵及施以強暴行為及毀
    損公務員職務上保管之物品間，並無一行為觸犯數罪名之想
    像競合犯關係，原審被告所犯上開3 罪間，有一行為觸犯數
    罪名之想像競合犯之裁判上一罪關係，並依刑法第55條規定
    從一重之毀損公務員職務上掌管之物品罪處斷，容有未洽。
    原判決既有上開可議之處，依法自屬無可維持，應由本院撤
    銷改判。爰審酌被告犯罪之動機、目的、手段、於員警到場
    處理其與吳永仁之毀損案件時，不服勸離，竟出言辱罵，並
    毆打及毀損警用巡邏車車燈等所生危害，惟犯後猶能坦承犯
    行等一切情狀，各量處如主文所示之刑，並定其應執行之刑
    ，暨均諭知易科罰金之折算標準，以資懲儆。
據上論斷，應依刑事訴訟法第455條之1第1項、第3項、第369 條
第1項前段、第364條、第371條、第299條第1項前段、第300條，
刑法第55條、第135條第1項、第140條第1項、第138條、第277條
第1項、第41條第1項前段、第51條第5款，刑法施行法第1條之 1
，判決如主文。
本案經檢察官簡淑如到庭執行職務。
中    華    民    國    99    年    12    月    22    日
                  刑事第二庭  審判長  法  官  張宏節
                                      法  官  林季緯
                                      法  官  蔡寶樺
上列正本證明與原本無異。
本件不得上訴。
中    華    民    國    99    年    12    月    24    日
                                      書記官
附錄本判決論罪之法律條文：
中華民國刑法第135條
對於公務員依法執行職務時，施強暴脅迫者，處 3年以下有期徒
刑、拘役或3百元以下罰金。
意圖使公務員執行一定之職務或妨害其依法執行一定之職務或使
公務員辭職，而施強暴脅迫者，亦同。
犯前二項之罪，因而致公務員於死者，處無期徒刑或 7年以上有
期徒刑；致重傷者，處3年以上、10年以下有期徒刑。
中華民國刑法第140條
於公務員依法執行職務時，當場侮辱，或對於其依法執行之職務
公然侮辱者，處 6 月以下有期徒刑、拘役或 1 百元以下罰金。
對於公署公然侮辱者亦同。
中華民國刑法第138條
毀棄、損壞或隱匿公務員職務上掌管或委託第三人掌管之文書、
圖畫、物品，或致令不堪用者，處 5 年以下有期徒刑。
中華民國刑法第277條
傷害人之身體或健康者，處3年以下有期徒刑、拘役或1千元以下
罰金。
犯前項之罪因而致人於死者，處無期徒刑或 7年以上有期徒刑；
致重傷者，處3年以上10年以下有期徒刑。

司法院資訊處製作；財團法人民間司法改革基金會備份。
